【裁判字號】    89,易,2121
【裁判日期】    890731
【裁判案由】    商標法
【裁判全文】
臺灣板橋地方法院刑事判決                        八十九年度易字第二一二一號
    公  訴  人  臺灣板橋地方法院檢察署檢察官
    被      告  甲○○
右被告因違反商標法等案件，經檢察官提起公訴（八十九年度偵字第六七七一號、八
十九年度偵字第八八九四號），本院判決如左：
    主  文
甲○○連續行使偽造私文書，足以生損害於他人，處有期徒刑拾月。緩刑肆年。
扣案如附表所示之物均沒收。
    事  實
一、甲○○係位於臺北縣板橋市○○街二十九號「龍貓遊樂器專賣店」之負責人，明
    知「PS設計圖」及「SEGA」商標圖樣分別係屬日商新力電腦娛樂股份有限公司（
    下稱新力公司）及日商西雅企業股份有限公司（下稱西雅公司）向經濟部智慧財
    產局（原經濟部中央標準局改制）申請註冊，取得各指定使用於電腦、錄有電腦
    程式之卡帶、磁碟、光碟、卡匣（以上為「PS設計圖」指定使用商品之範圍）及
    計算機、微電腦、家用微電腦、公司用微電腦、硬體、軟體、電腦用磁帶磁碟及
    其他應屬本類之一切商品（以上為「SEGA」商標圖樣專用商品之範圍），現仍於
    商標專用期間內及「DANCE DANCE REVOLUTION 2ND」（中譯：勁爆熱舞２）係由
    日商可樂美股份有限公司（下稱可樂美公司）所創作之電子遊戲軟體，經與新力
    公司合作製成之遊戲光碟，為享有著作權之物，竟基於意圖營利之概括犯意，未
    經各該公司之同意或授權，自民國八十八年七月下旬某日起，在上址向真實姓名
    不詳綽號「小宋」之成年男子，以每片低於市價約一千五百元甚多之新臺幣（下
    同）三十元價格，購入如附表所示仿冒之電視遊樂器程式遊戲光碟片，其上均有
    仿冒之西雅公司、新力公司之名稱、商標及條碼，以虛偽表示上開公司之真品，
    且仿冒之光碟片透過電視遊樂器執行，在電視畫面上亦出現西雅公司、新力公司
    、可樂美公司之名稱及其商標、著作等，為表示其用意之證明，仍在上述「龍貓
    遊樂器專賣店」，連續以每片五十元之價格，販賣上開仿冒新力公司及西雅公司
    商標圖樣之遊戲光碟片、西雅公司取得著作權之遊戲軟體「刑事」
    及可樂美公司取得著作權之遊戲軟體「勁爆熱舞２」與不特人牟利，足生損害於
    各該公司。迨至同年十一月九日下午三時二十分許，在上址為警查獲，並起出仿
    冒可樂美公司勁爆熱舞光碟片三片及其目錄封套二個、仿冒西雅公司光碟片一百
    七十六片及新力公司光碟片五十片（起訴書誤載為十八片）。
二、案經新力公司、西雅公司及可樂美公司訴請臺北縣警察局海山分局報請臺灣板橋
    地方法院檢察署檢察官偵查起訴。
    理  由
一、右揭犯罪事實，業據被告甲○○坦承不諱，核與告訴代理人許瑞君律師指述之情
    節相符，且上開「DANCE DANCE REVOLUTION 2ND」遊戲光碟片、「
    刑事」遊戲光碟片軟體，分別係可樂美公司、西雅公司在中華民國管轄區域內首
    次發行，依著作權法第四條第一項規定，係受我國著作權法保護之外國人著作，
    分別有前揭「DANCE DANCE REVOLUTION 2ND」遊戲光碟片宣誓書影本及其中譯文
    各乙紙、「DANCE DANCE REVOLUTION 2ND」發行之宣傳單二紙、英特全公司發行
    、販售「DANCE DANCE REVOLUTION 2ND」遊戲光碟片相關證明影本乙份（含出量
    證明、送貨單、海運提單、進口報單、期初期末存量明細表等件）及內政部中華
    民國八十六年三月六日台（八六）內著字第八六０三四五一號函及所附之著作權
    登記謄本為證。再上述「PS設計圖」及「SEGA」商標圖樣，分別係新力公司、西
    雅公司向經濟部中央標準局申請核准以第七一０四五四號、第二四九０七０號註
    冊，分別享有指定使用於電腦、錄有電腦程式之卡帶、磁碟、光碟、卡匣，及計
    算機、微電腦、家用微電腦、公司用微電腦、硬體、軟體、電腦用磁帶磁碟及其
    他應屬本類之一切商品，專用期間分別係自八十五年三月十六日起至九十五年三
    月十五日止；七十三年七月一日起至九十三年六月三十日止（其中八十三年七月
    一日起至九十三年六月三十日止，係經核准延展專用期間），現均仍在專用期間
    ，復有商標註冊證等在卷足佐，即扣案之仿冒光碟片經本院當庭取樣勘驗結果：
    「(1)以告訴代理人提供之ＳＯＮＹ主機測試，在未裝入仿冒新力公司之光碟片時
    （即空機時），主機本身只會顯示ＳＯＮＹ及圖（菱形商標）之英文主目錄畫面
    （下稱第一畫面）；俟放入仿冒新力公司之光碟片時，除會顯示第一畫面外，接
    著會出現ＰＳ設計圖、Play Station、Licensed By Sony Computer Entertain
    －ment Inc、SCEATM等授權文字之畫面（下稱第二畫面）；(2)以告訴代理所提供
    之ＳＥＧＡ改裝主機測試，在未裝入仿冒西雅公司之光碟片時（即空機時），主
    機本身只會顯示ＳＥＧＡＳＡＴＵＲＮ之目錄檢查畫面（下稱第一畫面），表示
    未放入光碟；俟放入仿冒西雅公司之光碟片時，除會顯示第一畫面外，接著會出
    現ＳＥＧＡ、PRODUCED BY or UNDER LICENSE FROM SEGA ENTERPRISES,LTD.」
    之授權文字（下稱第二畫面）。前述之(1)、(2)之第二畫面均與ＳＯＮＹ日規光碟
    及ＳＥＧＡ原版光碟測試之結果相同。」等情，有本院八十九年七月十九日勘驗
    筆錄可按，參以被告自承上述光碟片係以低於市價約一千五百元甚多之三十元購
    入，以五十元之價格販售，其營利之意圖亦明。此外，復有扣案如事實欄所載仿
    冒之光碟遊戲光碟及查獲時現場所攝照片二十五幀在卷足佐，本件事證明確，被
    告犯行洵堪認定，自應依法論科。
二、按稱電磁紀錄者，係指以電子、磁性或其他無法以人之知覺直接認識之方式所製
    成之紀錄，而供電腦處理之用者謂之。錄音、錄影或電磁紀錄，藉機器或電腦之
    處理所顯示之聲音、影象或符號，足以為表示其用意之證明者，以文書論，刑法
    第二百二十條第三項、第二項亦分別定有明文。又商標之使用，係指為行銷之目
    的，將商標用於其商標或其包裝、容器、標帖、說明書、價目表或「其他類似物
    件」上，而持有或散布者稱之，商標法第六條第一項定有明文，透過電磁作用，
    如遊樂器、光碟機、電腦主機之操作為媒介，於電視或電腦螢幕上出現商標，其
    標示型態足使一般商品購買人認識其所表彰商品之來源，自屬上述條文所定「其
    他類似物件上」之商標使用。本件查扣之仿冒光碟片係無法以人之知覺直接認識
    之方式所製成之紀錄，而須藉電視遊樂器及電視螢光幕處理執行後，其在電視畫
    面上始能出現上述各該公司之名稱及商標圖樣，足以表示其用意之證明，自應以
    私文書論。本件被告甲○○於前揭時地販賣仿冒光碟片，核其所為，係犯商標法
    第六十三條販賣使用相同他人註冊商標圖樣之商標罪、刑法第二百十六條行使第
    二百二十條第二項、第二百十條私文書罪及違反著作權法第八十七條第二款，應
    論以同法第九十三條第三款之明知為侵害著作權之物意圖營利而交付罪。其先後
    多次所犯上開各該犯行，均時間緊接，犯罪構成要件亦皆復相同，顯均係基於概
    括犯意反覆為之，均應依連續犯之規定論以一罪並分別依法加重其刑。又被告所
    犯上開三罪間，係一行為同時觸犯三罪名，應依想像競合犯之規定，從一重連續
    犯行使偽造私文書罪處斷。公訴人認被告所犯上開三罪間係方法結果之牽連關係
    ，容有誤會，附予敘明。爰審酌被告不思正途營生，反販售仿品圖利，侵害他人
    商標專用權、著作權及消費者利益，有礙工商企業之正常發展，惟犯後坦白承認
    ，態度良好等一切情狀，量處如主文所示之刑，以資懲儆。末查被告前未曾受有
    期徒刑以上刑之宣告，有臺灣高等法院檢察署刑案紀錄簡覆表附卷可按，其因一
    時昧貪，致罹刑典，事後坦承犯行，深具悔意，被告經此偵審教訓，應知所惕勵
    ，信無再犯之虞，因認前開刑之宣告，以暫不執行其刑為適當，併予宣告緩刑四
    年，以啟自新，並警來茲。
三、扣案如附表編號一、二所示仿冒可樂美公司勁爆熱舞光碟片及其目錄封套，係被
    告所有違反著作權之物，業據其供明在卷，應依刑法第三十八條第一項第二款之
    規定宣告沒收。另編號三及四仿冒西雅公司光碟片一百七十六片及仿冒新力公司
    之光碟片五十片，係犯商標法第六十三條之罪所販賣之商品，不問屬於犯人與否
    ，爰依同法第六十四條之規定均沒收之。
據上論斷，應依刑事訴訟法第二百九十九條第一項前段，商標法第六十三條、第六十
四條，著作權法第九十三條第三款，刑法第十一條前段、第五十六條、第二百十六條
、第二百十條、第五十五條、第七十四條第一款、第三十八條第一項第二款，罰金罰
鍰提高標準條例第一條前段，判決如主文。
本案經檢察官朱帥俊到庭執行職務
中      華      民      國    八十九    年      七      月    三十一    日
                                臺灣板橋地方法院刑事第六庭
                                        法  官  彭  松  江
右正本證明與原本無異。
如不服本判決，應於判決送達後十日內，向本院提出上訴狀。
                                        書記官  林  秀  惠
中      華      民      國    八十九    年      七      月    三十一    日
附錄本案論罪科刑法條全文：
刑法第二百十六條：
  行使第二百十條至第二百十五條之文書者，依偽造、變造文書或登載不實事項或使
登載不實事項之規定處斷。
刑法第二百十條：
  偽造、變造私文書，足以生損害於公眾或他人者，處五年以下有期徒刑。
刑法第二百二十條：
  在紙上或物品上之文字、符號、圖畫、照像，依習慣或特約，足以為表示其用意之
證明者，關於本章及本章以外各罪，以文書論。
  錄音、錄影或電磁紀錄，藉機器或電腦之處理所顯示之聲音、影像或符號，足以為
表示其用意之證明者，亦同。
  稱電磁紀錄，指以電子、磁性或其他無法以人之知覺直接認識之方式所製成之紀錄
，而供電腦處理之用者。
商標法第六十三條：
  明知為前條商品而販賣、意圖販賣而陳列、輸出或輸入者，處一年以下有期徒刑、
拘役或科或併科新臺幣五萬元以下罰金。
著作權法第九十三條：
  有下列情形之一者，處二年以下有期徒刑，得併科新台幣十萬元以下罰金︰
一  侵害第十五條至第十七條規定之著作人格權者。
二  違反第七十條規定者。
三  以第八十七條各款方法之一侵害他人之著作權者。
著作權法第八十七條：
  有下列情形之一者，除本法另有規定外，視為侵害著作權或製版權︰
一  以侵害著作人名譽之方法利用其著作者。
二  明知為侵害著作權或製版權之物而散布或意圖散布而陳列或持有或意圖營利而交
    付者。
三  輸入未經著作財產權人或製版權人授權重製之重製物或製版物者。
四  未經著作財產權人同意而輸入著作原件或其重製物者。
五  明知係侵害電腦程式著作財產權之重製物而仍作為直接營利之使用者。
附表：
編號  品                        名    數        量    沒    收    法    條
一    仿冒可樂美公司勁爆熱舞光碟片            參片    刑法第三十八條第一項
                                                      第二款
二    編號一之物之目錄封套                    貳個    刑法第三十八條第一項
                                                      第二款
三    仿冒西雅公司光碟片              壹佰柒拾陸片    商標法第六十四條
四    仿冒新力公司光碟片                    伍拾片    商標法第六十四條


司法院資訊處製作；財團法人民間司法改革基金會備份。
